【裁判字號】    99,訴,313
【裁判日期】    990331
【裁判案由】    毒品危害防制條例
【裁判全文】
臺灣臺北地方法院刑事判決               99年度訴字第313號
公  訴  人  臺灣臺北地方法院檢察署檢察官
被      告  甲○○
上列被告因違反毒品危害防制條例案件，經檢察官提起公訴（99
年度撤緩偵字第52號），因被告於本院準備程序進行中，就被訴
事實為有罪之陳述，經本院告知簡式審判程序意旨，並聽取公訴
人及被告之意見後，本院合議庭裁定改依簡式審判程序審理，判
決如下：
    主  文
甲○○施用第一級毒品，累犯，處有期徒刑捌月，扣案之第一級
毒品海洛因（不含包裝袋，驗餘淨重零點貳肆玖捌公克）沒收銷
燬，包裝上開第一級毒品之包裝袋壹個、注射針筒貳支、止血帶
壹條及生理食鹽水壹瓶均沒收；又施用第二級毒品，累犯，處有
期徒刑陸月。應執行有期徒刑壹年，扣案之第一級毒品海洛因（
不含包裝袋，驗餘淨重零點貳肆玖捌公克）沒收銷燬，包裝上開
第一級毒品之包裝袋壹個、注射針筒貳支、止血帶壹條及生理食
鹽水壹瓶均沒收。
    事  實
一、甲○○前於民國87年間因施用毒品案件，經臺灣士林地方法
    院裁定送觀察、勒戒後，認無繼續施用毒品之傾向，由該院
    以87年度簡字第173號判決免刑確定；於88年間因施用毒品
    案件，經本院以88年度毒聲字第2143號裁定送觀察、勒戒後
    ，認無繼續施用毒品之傾向，於88年9月13日釋放出所，由
    臺灣臺北地方法院檢察署於88年9月15日以88年度毒偵字第
    340號為不起訴處分確定；復因施用毒品案件，經本院以88
    年度毒聲字第2449號裁定令入戒治處所施以強制戒治，於
    89年5月24日因停止其處分出監，同案並經本院以88年度訴
    字第1530號就施用第一級毒品部分判處有期徒刑8月、施用
    第二級毒品部分判處有期徒刑6月，應執行有期徒刑1年，上
    訴後經臺灣高等法院以89年度上訴字第503號判決駁回上訴
    確定；再於89年間因違反毒品危害防制條例案件，經本院89
    年度訴字第988號判決分別判處有期徒刑6月、9月、1年4月
    ，並定應執行有期徒刑2年4月，上訴後經臺灣高等法院、最
    高法院均駁回上訴確定，並與上開施用毒品案件經臺灣高等
    法院合併定應執行刑有期徒刑3年6月確定，於92年6月13日
    縮短刑期假釋出監，嗣於假釋期間內之犯罪而業經撤銷假釋
    ，應執行殘刑9月28日；後於92年間因施用毒品案件，經本
    院以92年度易字第2380號判決判處有期徒刑7月確定；另於
    94年間因贓物案件，經本院以94年度易字第285號判決判處
    有期徒刑3月確定，上述有期徒刑7月、3月，與前揭撤銷假
    釋後之殘刑9月28日接續執行，於95年4月20日縮刑期滿執行
    完畢。又於97年間因施用第二級毒品案件，經本院於97 年
    12月5日以97年度簡字第3917號判決判處有期徒刑5月確定（
    尚未執行完畢，此部份不構成累犯）。詎其仍不知悔改，復
    基於施用第一級毒品之犯意，於97年12月30日為警採尿時回
    溯26小時內某日時（不含為警查獲後至採尿前之期間），在
    其位在臺北縣新店市○○路1巷16號2樓之住處內，以將海洛
    因摻水置入針筒內注射之方式，施用第一級毒品海洛因1 次
    。嗣於97年12月30日上午10時30分許，在前揭住處為警持搜
    索票查獲，並扣得其所有供己施用第一級毒品所用之注射針
    筒1支（已使用）、止血帶1條，始查悉上情；復另基於施用
    第二級毒品之犯意，於98年1月20日晚間8時許，在臺北市○
    ○區○○街176巷27弄2號之住處內，施用第二級毒品甲基安
    非他命1次。嗣於98年1月23日下午3時30分許，其行經臺北
    縣板橋市○○路○段380巷口時為警查獲，並扣得其所有預供
    己施用第一級毒品所用之海洛因1包〔實稱毛重0.4520公克
    （含1袋），淨重0.2520公克，取樣0.0022公克，餘重0.249
    8公克〕、注射針筒1支（尚未開封）及生理食鹽水1瓶，始
    查悉上情。
二、案經臺北市政府警察局大安分局移送臺灣臺北地方法院檢察
    署檢察官偵查起訴，暨臺北市政府警察局文山第一分局報告
    臺灣板橋地方法院檢察署檢察官呈請臺灣高等法院檢察署檢
    察長令轉臺灣臺北地方法院檢察署檢察官偵查起訴。
    理  由
一、上揭事實，業據被告甲○○於本院審理中均坦承不諱（見本
    院卷99年3月16日準備程式筆錄、審判筆錄），且被告於97
    年12月30日經警所採集之尿液經送檢驗後，呈嗎啡、可待因
    陽性反應，此有台灣尖端先進生技醫藥股份有限公司98年1
    月7日濫用藥物檢驗報告、臺北市政府警察局偵辦毒品案件
    尿液檢體委驗單各1紙在卷可稽（見98年度毒偵字第248號卷
    第40、41頁），而被告於98年1月23日經警所採集之尿液經
    送檢驗後，呈甲基安非他命陽性反應，此有台灣尖端先進生
    技醫藥股份有限公司98年2月9日濫用藥物檢驗報告1紙在卷
    可稽（見臺灣板橋地方法院檢察署98年度毒偵字第1088號卷
    第34頁）。另被告於98年1月23日為警查獲時所扣得之白色
    粉末1袋，經送交通部民用航空局航空醫務中心檢驗結果，
    確含有第一級毒品海洛因成分〔實稱毛重0.4520公克（含1
    袋），淨重0.2520公克，取樣0.0022公克，餘重0.2498公克
    〕，有交通部民用航空局航空醫務中心98年2月19日航藥鑑
    字第0980787號毒品鑑定書1紙在卷可證（見臺灣板橋地方法
    院檢察署98年度毒偵字第1088號卷第33頁）。此外，尚有扣
    案之注射針筒2支、止血帶1條及生理食鹽水1瓶可資佐證，
    足認被告上開自白與事實相符，堪以採信。又毒品危害防制
    條例於92年7月9日修正公佈，自93年1月9日施行，其中第20
    條、第23條將施用毒品之刑事處遇程式，區分為「初犯」及
    「5年內再犯」、「5年後再犯」。依其立法理由之說明：「
    初犯」，經觀察、勒戒或強制戒治後，應為不起訴處分或不
    付審理之裁定；經觀察、勒戒或強制戒治執行完畢釋放後，
    「5年內再犯」者，因其再犯率甚高，原實施之觀察、勒戒
    及強制戒治既已無法收其實效，爰依法追訴或裁定交付審理
    。至於經觀察、勒戒或強制戒治執行完畢釋放後，「5年後
    再犯」者，前所實施之觀察、勒戒或強制戒治已足以遮斷其
    施用毒品之毒癮，為期自新及協助其斷除毒癮，仍適用「初
    犯」規定，先經觀察、勒戒或強制戒治之程序，從而依修正
    後之規定，僅限於「初犯」及「5年後再犯」二種情形，始
    應先經觀察、勒戒或強制戒治程序。倘被告於5年內已再犯
    ，並經依法再為保安處分或追訴處罰，縱其第3次（或第3次
    以上）再度施用毒品之時間，在初犯經觀察、勒戒或強制戒
    治執行完畢釋放5年以後，已不合於「5年後再犯」之規定，
    且因已於「5年內再犯」，顯見其再犯率甚高，原實施觀察
    、勒戒或強制戒治，已無法收其實效，即應依該條例第10條
    處罰（最高法院95年度第7次刑事庭會議決議意旨、最高法
    院98年台非字第286判決及98年台非字第264號判決參照）。
    查被告前於87年間因施用毒品案件，經臺灣士林地方法院裁
    定送觀察、勒戒後，認無繼續施用毒品之傾向，由該院以87
    年度簡字第173號判決免刑確定；於88年間因施用毒品案件
    ，經本院以88年度毒聲字第2143號裁定送觀察、勒戒後，認
    無繼續施用毒品之傾向，於88年9月13日釋放出所，由臺灣
    臺北地方法院檢察署於88年9月15日以88年度毒偵字第340號
    為不起訴處分確定；復因施用毒品案件，經本院以88年度毒
    聲字第2449號裁定令入戒治處所施以強制戒治，於89年5月
    24日因停止其處分出監，同案並經本院以88年度訴字第1530
    號就施用第一級毒品部分判處有期徒刑8月、施用第二級毒
    品部分判處有期徒刑6月，應執行有期徒刑1年，上訴後經臺
    灣高等法院以89年度上訴字第503號判決駁回上訴確定；再
    於92年間因施用毒品案件，經本院以92年度易字第2380號判
    決判處有期徒刑7月確定；又於97年間因施用第二級毒品案
    件，經本院於97年12月5日以97年度簡字第3917號判決判處
    有期徒刑5月確定（尚未執行完畢）等情，有臺灣高等法院
    被告前案紀錄表在卷可證。是被告於前揭觀察勒戒執行完畢
    釋放5年內之88年、92年間曾再犯上開施用毒品案件，且判
    處罪刑確定，另又於97年間再犯施用第二級毒品案件而經判
    刑確定，揆諸前揭說明，應認被告之再犯率甚高，原實施觀
    察、勒戒或強制戒治，已無法收其實效，非屬「5年後再犯
    」之情形，仍應逕行追訴處罰。綜上所述，本件事證明確，
    被告犯行洵堪認定，應依法論科。
二、按海洛因、甲基安非他命分別係毒品危害防制條例第2條第2
    項第1款、第2款所規定之第一級毒品及第二級毒品。核被告
    所為，分別係犯毒品危害防制條例第10條第1項、第2項之施
    用第一級毒品、施用第二級毒品罪。而被告施用第一級毒品
    及第二級毒品前後持有第一級毒品及第二級毒品之低度行為
    ，均為施用之高度行為所吸收，均不另論罪。被告所犯上開
    二罪，犯意各別，行為互殊，應予分論併罰。查被告有如事
    實欄一所載犯罪科刑及執行之紀錄，此有臺灣高等法院被告
    前案紀錄表在卷可稽，其受有期徒刑執行完畢後，5年內故
    意再犯本件最重本刑為有期徒刑以上之罪，為累犯，均應依
    刑法第47條第1項規定加重其刑。爰審酌被告前因施用毒品
    ，歷經觀察、勒戒、強制戒治與有期徒刑執行完畢後，仍未
    能戒絕毒癮，復繼續沾染毒品惡習，再犯本件施用毒品罪，
    並參酌其施用第一級毒品及第二級毒品行為對於自身危害程
    度非輕，且對社會風氣、治安亦有潛在之相當危害，惟其本
    質仍屬自殘行為，反社會性之程度較低，暨其素行、犯罪之
    動機、目的、手段，暨犯後坦承犯行之態度等一切情狀，分
    別量處如主文所示之刑，並定其應執行之刑。扣案之第一級
    毒品海洛因〔實稱毛重0.4520公克（含1袋），淨重0.2520
    公克，取樣0.0022公克，餘重0.2498公克〕，應依毒品危害
    防制條例第18條第1項前段規定沒收銷燬之；包裝上開毒品
    之包裝袋1個（並非不可與毒品分離），有防止毒品裸露、
    逸出及潮濕之功用，並便於攜帶使用，為被告所有供其施用
    第一級毒品犯罪所用之物，另扣案之注射針筒2支、止血帶1
    條及生理食鹽水1瓶，亦係被告所有供其施用第一級毒品犯
    罪所用或預備所用之物，業據其供承在卷，均應依刑法第38
    條第1項第2款規定宣告沒收。
據上論斷，應依刑事訴訟法第273條之1第1項、第299條第1項前
段，毒品危害防制條例第10條第1項、第2項、第18條第1項前段
，刑法第11條前段、第47條第1項、第51條第5款、第38條第1項
第2款，判決如主文。
本案經檢察官林怡君到庭執行職務
中    華    民    國    99    年    3     月    31    日
                  刑事第五庭  法  官  李宜娟
上正本證明與原本無異。
如不服本判決應於收受送達後10日內向本院提出上訴書狀，並應
敘述具體理由；其未敘述上訴理由者，應於上訴期間屆滿後20日
內向本院補提理由書（均須按他造當事人之人數附繕本）「切勿
逕送上級法院」。
                              書記官  張華瓊
中    華    民    國    99    年    4     月    2     日
附錄本案論罪科刑法條全文：
毒品危害防制條例第10條
施用第一級毒品者，處6月以上5年以下有期徒刑。
施用第二級毒品者，處3年以下有期徒刑。

司法院資訊處製作；財團法人民間司法改革基金會備份。
